【裁判字號】    91,上易,363
【裁判日期】    901231
【裁判案由】    詐欺
【裁判全文】
臺灣高等法院高雄分院刑事判決          九十一年度上易字第三六三號
    上訴人  台灣高雄地方法院檢察署檢察官
    被  告  甲○○
右上訴人因被告詐欺案件，不服臺灣高雄地方法院九十年度易字第四三二五號中華民
國九十年十二月三十一日第一審判決（起訴案號：臺灣高雄地方法院檢察署九十年度
偵緝字第五六三號），提起上訴，本院判決如左：
      主      文
上訴駁回。
      理      由
一、本案經本院審理結果，認第一審判決被告甲○○無罪，核無不合，應予維持，並
    引用第一審判決書記載之理由（如附件）。
二、公訴人雖認被告犯詐欺罪，已經被害人吳美月指述綦詳，惟查院遍查全卷，證人
    吳美月於警訊中證稱：「該二五四一一五號支票是甲○○拿給我的」「是向我調
    借現款。」，於偵查中證稱：「甲○○拿二張支票向我調錢的。」，另於原審審
    理中改稱：「本案的支票是我男朋友吳鹽山拿給我的。」「票款我是拿給吳鹽山
    」等語，不僅前後供述互不一致，且均未指述被告甲○○有如何施用詐術之行為
    或詐欺之故意，公訴人認被害人吳美月指訴被告「詐欺」犯行綦詳，尚有誤會。
    此外本院又查無其他確切之證據足資證明被告詐欺，不能僅憑被告將支票交付他
    人，遽認被告涉犯詐欺罪，被告被訴詐欺，自屬不能證明。
三、原審因而為被告無罪之判決，核無不合。檢察官上訴意旨，仍執前詞，指摘原判
    決不當，為無理由，應予駁回。
據上論斷，應依刑事訴訟法第三百六十八條、第三百七十三條，判決如主文。
本案經檢察官陳國全到庭執行職務。
中    華    民    國        九十一      年      四      月    二十四    日
                              臺灣高等法院高雄分院刑事第九庭
                                  審判長法官  張明松
                                        法官  江泰章
                                        法官  任森銓
右正本證明與原本無異。
不得上訴。
                                      書記官  施耀程
中    華    民    國        九十一      年      四      月    二十六    日
                                                                      Ｈ
附件
臺灣高雄地方法院刑事判決                          九十年度易字第四三二五號
    公  訴  人  臺灣高雄地方法院檢察署檢察官
    被      告  甲○○  男四十五歲（民國○○○年○月○○日生）
                        住高雄市○○區○○街五一號
                        居臺灣嘉義監獄
                        身分證統一編號：Ｅ一0000000號
右列被告因詐欺案件，經檢察官提起公訴（九十年度偵緝字第五六三號），本院判決
如左：
    主  文
甲○○無罪。
    理  由
一、公訴意旨略以：被告甲○○意圖為自己不法之所有，明知其所取有，以案外人邱
    如一（原名邱如雯）名義簽發，美國運通銀行高雄分行為付款人，票號二五四一
    一五號、票面金額為新台幣（下同）一萬八千元、發票日一九九九年五月二十四
    日；及票號二五四一一三號、票面金額為八千元、發票日一九九九年五月二十二
    日之支票二紙係來歷不明之物。猶於民國八十八年四月底，在高雄市○○區○○
    路尖美百貨旁某處，持該二紙支票向吳美月調取現款使用。嗣吳美月持前開票號
    二五四一一五號支票再向案外人李玉葉調現，李玉葉於取得後轉托友人許正忠存
    入銀行提示遭退票後，經查證始發現上情，因認被告涉有刑法第三百三十九條第
    一項之詐欺取財罪嫌云云。
二、按犯罪事實應依證據認定之，無證據不得推定其犯罪事實；又不能證明被告犯罪
    者，應諭知無罪之判決；刑事訴訟法第一百五十四條、第三百零一條第一項分別
    定有明文。所謂證據，須適於為被告犯罪事實之證明者，始得採為斷罪資料，如
    未能發現相當證據，或證據不足以證明，自不能以推測或擬制之方法，以為裁判
    基礎。又告訴人之告訴，係以被告受刑事訴追為目的，是其陳述是否與事實相符
    ，仍應調查其他證據以資審認（最高法院五十三年台上字第二七五○號、四十年
    台上字第八十六號、五十二年台上一三○○判例參照）。
三、公訴意旨認被告涉有詐欺取財罪嫌無非係以：右揭犯行業據被害人吳美月指述綦
    詳，且有前開支票二紙（影本）附卷可佐。又吳美月取得前開支票，即持以向李
    玉葉調現，當時吳美月即向其表明支票係被告交付，而因被告住居所在李玉葉住
    處附近，是以李玉葉亦認識，亦為證人李玉葉證述在卷。以本件苟如被告所言，
    並不認識吳美月，吳美月當無無中生有，起意攀誣。況證人亦證實吳美月指陳支
    票係由被告處取得。如此，自足認被害人之指述為真實為其論據。訊據被告堅決
    否認有上開犯行，辯稱：伊不知那二紙支票空頭支票，因伊欠吳鹽山錢，所以拿
    票給吳鹽山女朋友還錢；該二紙支票係一名叫「阿明」之人拿給伊的，阿明伊不
    知其真實姓名，現無法找到阿明等語。按意圖為自己或第三人不法之所有，以詐
    術使人將本人或第三人之物交付者，處五年以下有期徒刑、拘役或科或併科一千
    元以下罰金；刑法第三百三十九條第一項定有明文。而此詐欺取財罪之成立須以
    行為人對被害人「施用詐術」取得財物為其構成要件。經查，本件被告係將上揭
    二紙支票交付證人吳鹽山及吳美月二人，而被告當時並未對渠等二人施用任何詐
    術，業據證人吳鹽山、吳美月到庭證述無訛；又本件二紙支票金額共計亦僅二萬
    六千元，與一般支票金額比較，金額並不大，被告應無持之詐騙之必要，尚難遽
    以被告持上開支票交付他人，即屬「施用詐術」。再者，被告供稱現無法找到「
    阿明」其人，亦無法查證該二紙被害人邱如雯遭行搶後申報遺失之支票流程為何
    ；本院調查途徑已窮。此外復查無其他任何積極證據足認被告有詐欺取財犯行，
    揆諸首揭說明，自應為無罪之諭知。
據上論斷，應依刑事訴訟法第三百零一條第一項，判決如主文。
本案經檢察官林慧美到庭執行職務。
中      華      民      國      九十      年    十二    月    三十一    日
                                  臺灣高雄地方法院刑事第六庭
                                      法  官  張世賢
右正本證明與原本無異。
如不服本判決，應於判決送達後十日內，向本院提出上訴狀。
                                      書記官  蔡琬玲
中      華      民      國      九十      年    十二    月    三十一    日


司法院資訊處製作；財團法人民間司法改革基金會備份。
